【裁判字號】    98,交易,567
【裁判日期】    981231
【裁判案由】    過失致死
【裁判全文】
臺灣臺北地方法院刑事判決             98年度交易字第567號
公  訴  人  臺灣臺北地方法院檢察署檢察官
被      告  乙○○
上列被告因過失致死案件，經檢察官聲請以簡易判決處刑（九十
八年度偵字第一六一二八號），本院受理後（九十八年度北交簡
字第一一一六號），認不宜以簡易判決處刑，改依通常程序審理
，本院判決如下：
    主  文
乙○○因過失致人於死，處有期徒刑陸月，如易科罰金，以新臺
幣壹仟元折算壹日。
    事  實
一、乙○○於民國九十八年七月四日六時五十分許，借用其兄甲
    ○○所有、車牌號碼九九三七－ＱＢ號自用小貨車，沿臺北
    市萬華區河濱公園堤外便道由北往南方向行駛至離華中橋下
    約二百至三百公尺處時，本應注意汽車駕駛人行車速度依速
    限標誌或標線之規定，無速限標誌或標線者，行車時速不得
    超過五十公里，且應注意車前狀況並隨時採取必要之安全措
    施，而依當時情形天候晴、有晨光、路面鋪設柏油、乾燥、
    無缺陷、無障礙物且視距良好，並無不能注意之情事，竟疏
    未注意，貿然以超過五十公里之時速超速行駛，且眼見其前
    方二十至三十公尺處適有高齡八十三歲之行人劉王阿金正欲
    由東往西方向穿越該堤外便道，仍疏未即時煞停，致其所駕
    駛之上揭自用小貨車打打滑後，右側車身撞擊劉王阿金，使
    致劉王阿金受有胸腹出血併頭部外傷等傷害，經送往臺北市
    立聯合醫院和平院區急救，仍因上開車禍傷勢引起失血性休
    克，於同日八時五十分死亡。乙○○於肇事後，員警前往現
    場處理時，旋向處理之員警承認肇事自首而接受裁判。
二、案經劉王阿金之子女丙○○、丁○○、戊○○告訴及臺北市
    政府警察局萬華分局報告臺灣臺北地方法院檢察署（下稱臺
    北地檢署）檢察官偵查後，聲請簡易判決處刑，經本院認不
    宜逕以簡易判決處刑，改依通常程序審理。
    理  由
一、證據之認定：
  (一)證據能力之認定：
    按被告以外之人於審判外之言詞或書面陳述，除法律有規定
    者外，不得作為證據；又被告以外之人於審判外之陳述，雖
    不符同法第一百五十九條之一至第一百五十九條之四之規定
    ，而經當事人於審判程序同意作為證據，法院審酌該言詞陳
    述或書面陳述作成時之情況，認為適當者，亦得為證據。當
    事人、代理人或辯護人於法院調查證據時，知有第一百五十
    九條第一項不得為證據之情形，而未於言詞辯論終結前聲明
    異議者，視為有前項之同意，刑事訴訟法第一百五十九條第
    一項、第一百五十九條之五分別定有明文。查本案下列所引
    用之各項證據方法之證據能力，因公訴人及被告乙○○於本
    院行準備程序及審判時均未予爭執其證據能力，且迄至言詞
    辯論終結前亦未再聲明異議（本院九十八年十二月二十四日
    審判筆錄參照），本院審酌該等言詞或書面陳述作成時之情
    況，並無不宜作為證據之情事，依刑事訴訟法第一百五十九
    條之五之規定，自得作為證據，合先敘明。
  (二)上開事實一之部分，有道路交通事故現場圖、補充資料表、
    談話紀錄表、調查報告表(一)(二)各一份、事故現場及車損照片
    八張在卷可稽（相卷第二十頁至第二六頁、第三十頁至第三
    三頁參照），而被害人劉王阿金係因本件事故導致胸腹出血
    併頭部外傷引起失血性休克，而於九十八年七月四日八時五
    十分不治死亡乙節，有臺北市立聯合醫院急診病歷、護理紀
    錄、臺北地檢署相驗筆錄、相驗屍體證明書、檢驗報告表及
    相驗相片二十八張等在卷足憑（相卷第三四頁至第六八頁參
    照），是被告乙○○之行為與被害人之死亡間，自有相當因
    果關係，此情已足認定。且按行車速度，依速限標誌或標線
    之規定，無速限標誌或標線者，行車時速不得超過五十公里
    ；汽車行駛時，駕駛人應注意車前狀況，並隨時採取必要之
    安全措施，道路交通安全規則第九十三條第一項第一款、第
    九十四條第三項分別定有明文。被告為考領駕照之駕駛人，
    對此自應知悉，而本件復無其於肇事時有不能注意之證據，
    足證被告疏未注意及此，確有過失行為。且被告對於上開事
    實一之部分於本院九十八年十二月二十四日審理時亦供承不
    諱（本院當日審判筆錄參照），是依(一)上開道路交通事故現
    場圖、補充資料表、談話紀錄表、調查報告表(一)(二)各一份、
    事故現場與車損照片八張、(二)上開臺北市立聯合醫院急診病
    歷、護理紀錄及(三)上開臺北地檢署相驗筆錄、相驗屍體證明
    書、檢驗報告表及相驗照片二十八張等補強證據已足資擔保
    被告於本院審理中所為之上開任意性自白具有相當程度之真
    實性，而得確信被告前述自白之犯罪事實確屬真實，從而依
    刑事訴訟法第一百五十六條第一項及同條第二項規定，自得
    依被告前述自白及該補強證據認定被告確有為前述過失致死
    之犯行，本件事證明確，被告之犯行堪以認定。
二、論罪科刑之法律適用：
  (一)核被告乙○○所為，係犯刑法第二百七十六條第一項之過失
    致人於死罪。
  (二)被告於肇事後，旋即報警，俟員警前往現場處理時，被告在
    場並承認為肇事者，有臺北市○○○○○道路交通事故肇事
    人自首情形紀錄表一紙在卷足憑（偵卷第二七頁參照），其
    對於未發覺之犯罪，表示願接受裁判之意，爰依刑法第六十
    二條前段自首之規定，減輕其刑。
  (三)爰審酌被告因一時失慮，方為本件犯行，又其駕車肇事之過
    失，肇致被害人死亡之結果，對被害人家屬造成無可彌補之
    創傷，而其犯後坦承犯行，態度尚可，已協助被害人家屬請
    領強制汽車責任保險理賠，然除此外未能另行賠償被害人家
    屬，兼衡其智識程度、生活狀況及品行等一切情狀，量處如
    主文所示之刑，並諭知易科罰金之折算標準。
據上論斷，應依刑事訴訟法第四百五十二條、第二百九十九條第
一項前段，刑法第第二百七十六條第一項、第六十二條前段、第
四十一條第一項前段，刑法施行法第一條之一，判決如主文。
本案經檢察官謝憲杰到庭執行職務。
中    華    民    國    98    年    12    月    31    日
                  刑事第九庭審判長法  官  林怡秀
                                  法  官  劉素如
                                  法  官  張詩芸
以上正本證明與原本無異。
如不服本判決應於收受送達後10日內向本院提出上訴書狀，並應
敘述具體理由；其未敘述上訴理由者，應於上訴期間屆滿後20日
內向本院補提理由書（均須按他造當事人之人數附繕）「切勿逕
送上級法院」。
                                  書記官  顏淑華
中    華    民    國    98    年    12    月    31    日
附錄本案論罪科刑法條全文
中華民國刑法第二百七十六條
（過失致死罪）
因過失致人於死者，處二年以下有期徒刑、拘役或二千元以下罰
金。
從事業務之人，因業務上之過失犯前項之罪者，處五年以下有期
徒刑或拘役，得併科三千元以下罰金。

司法院資訊處製作；財團法人民間司法改革基金會備份。
